臺灣高雄地方法院刑事判決　　　　　　　94年度訴字第1576號
公　訴　人　臺灣高雄地方法院檢察署檢察官
被　　　告　乙○○
指定辯護人　本院公設辯護人丙○○
上列被告因殺人未遂案件，經檢察官提起公訴（94年度偵字第
7879號），本院判決如左：
    主  文
乙○○被訴妨害公務部分無罪；被訴過失傷害部分公訴不受理。
    理  由
一、公訴意旨略以：被告乙○○於民國94在4 月3 日16時30分許
    ，未戴安全帽騎乘車牌號碼CL5-232 號重型機車，沿高雄市
    鹽埕區○○○路由西往東方向行駛，途經高雄市鹽埕區○○
    ○路與大智街口處，適逢高雄市政府警察局鹽埕分局五福四
    路派出所警員甲○○○○與替代役役男陳建宇當時在此一路
    口執行交通整理兼防搶勤務，警員周文福見當時在內側快車
    道騎乘機車之被告未戴安全帽且於快車道上行駛，即於慢車
    道內趨步向前，鳴哨示意乙○○停車受檢，詎乙○○為閃避
    員警周文福之取締，不慎撞上周文福，致周文福受有頭部外
    傷併頭皮撕裂傷、左下肢撕裂傷等傷害。嗣因駛入對向車道
    撞擊前方由蘇崇毅所駕駛之車牌號碼YF-6092 號自小客車而
    人車倒地，經陳建宇及路過民眾上前將之逮捕。被告係犯刑
    法第135 條第1 項之妨害公務、第284 條第1 項之過失傷害
    等罪（原公訴人認被告係犯刑法第271 條第2 項、第1 項殺
    人未遂罪嫌，經蒞庭公訴人認為原起訴之事實證據薄弱，變
    更起訴事實為過失傷害，而認被告係犯刑法第284 條第1 項
    之過失傷害罪嫌（參見本院審理卷第55頁及第56頁）。
二、妨害公務無罪部分
 （一）按犯罪事實應依證據認定之，無證據不得認定其犯罪事
       實；又不能證明被告犯罪，應諭知無罪之判決，刑事訴
       訟法第154 條第2 項、第301 條第1 項定有明文。又認
       定不利於被告之事實，須依積極證據，苟積極證據不足
       為不利於被告事實之認定，即應為有利於被告之認定，
       更不必有何有利之證據，最高法院著有30年上字第816號
       判例可參。再按刑法第135 條第1項之罪，以對於公務員
       依法執行職務時施強暴脅迫為要件。所稱「強暴」，係
       指一切有形力即物理力之行使而言，不問其係對人或對
       物為之均包括在內；所稱「脅迫」，則指以侵害生命、
       身體、自由、名譽、財物之不法為目的之意思，通知對
       方足使其生恐怖之心之一切行為而言。最高法院82年度
       台上字第608號判決可資參照。
 （二）本件公訴人認被告乙○○涉有妨害公務之犯行，係以證
       人周文福、陳建宇於偵查中證稱：被告不服攔檢之指揮
       ，騎乘機車未減速直接衝撞員警周文福等語及周文福受
       傷之診斷證明書為其論斷之依據，訊據被告乙○○堅決
       否認有妨害公務之犯行辯稱：並未騎乘機車正面衝撞員
       警周文福，當時係因來不及煞車不小心擦撞到員警等語
       ，經查：被告於前揭時、地因未帶安全帽不服員警周文
       福取締之事，固據證人周文福於本院審理時證稱：「我
       在服勤，遠遠就看到被告等二輛車併行，且未戴安全帽
       ，原先站在慢車道，為了讓駕駛人看到我們就趨前一步
       ，揮旗示意被告等人停車，但是被告等人沒有停車」等
       語甚詳（參見本院審理卷第45頁），然對於如何受傷乙
       節，員警周文福於94年4 月3 日下午6 時30許（距離受
       傷時點僅隔2 小時）在阮外科醫院製作之高雄市政府警
       察局交通大隊交通事故談話紀錄表中記載「於94年4 月3
       日下午4 時30分，在五福四路77號旁無名巷口，與另外
       一替代役同仁在慢車道依規定執行路檢勤務，CL5 ─232
       號重機車騎士（男）未戴安全帽行駛五福四路慢車道車
       速很快西向東直行，看見警察就在前方即要閃避我，該
       機車自己不慎失控倒地滑行車頭撞到我的左腳，致我人
       倒地頭部撞地致肇車」等情，此有高雄市政府警察局交
       通大隊交通事故談話紀錄表1 份在卷可查（參見警卷第
       12頁），證人周文福復於94年4 月3 日職務報告上亦記
       載「職警員周文福、役男陳建宇等2 人，於94年4 月3
       日16時30分左右，發現一部重機車CL─232 號男子乙○
       ○未戴安全帽，立即上前指揮示意其停車受檢，重機車
       CL5 ─232 騎士乙○○要逃跑因慌張機車摔倒滑行撞到
       我致頭部、腳部流血受傷，後由同仁通知救護車送至高
       雄市阮外科醫院急救」，此職務報告1 份在卷足憑（參
       見警卷第7 頁），依證人周文福案發當日之記憶，被告
       顯係因欲閃避員警周文福取締其未戴安全帽，卻不慎失
       控機車倒地而擦撞到執勤之員警周文福使其跌倒受傷，
       雖可認定被告有逃避舉發之故意，及其行進方式容易危
       及包含員警在內之用路人安全外，惟尚難認被告該項駕
       駛行徑係針對值勤之員警而為，證人周文福、陳建宇雖
       於94年4 月20日在偵查中均證述被告係騎車未減速正面
       衝撞周文福等語（參見偵查卷第16頁），然證人周文福
       於本院審理時到庭證述：「（問：被告有無因為閃避你
       而機車打滑跌倒並在地上拖行？）閃避我有滑倒」、「
       （問：是否因為機車絆倒的時候機車才撞到你？）是，
       機車有點傾鈄正面撞到我」、「（問：被告當時有閃躲
       你的動作？）有」等語（參見本院審理卷第49頁），亦
       足認證人周文福於案發當日所為之陳述即被告當時因閃
       躲其取締，而機車打滑跌倒方致其受傷乙節較為可採，
       足見被告雖未依員警周文福指示停車受檢而繼續騎乘機
       車並欲閃避員警，其行為雖有不當，然並未直接針對值
       勤之員警周文福之身體、生命有何故意加害之意圖，從
       而難謂其主觀上另有對員警施以強暴脅迫而妨害公務之
       意思，準此，被告之行為尚難以妨害公務之罪相繩。此
       外，本院復查無其他積極證據足認被告有公訴人所指之
       犯行，揆諸首揭說明，自應就被告被訴妨害公務部分為
       無罪之諭知。
三、過失傷害不受理部分
 （一）按告訴乃論之罪，告訴人於第一審辯論終結前，得撤回
       其告訴；告訴經撤回者，法院應諭知不受理之判決，刑
       事訴訟法第238 條第1 項、第303 條第3 款，分別定有
       明文。
 （二）本件被告因上揭過失傷害案件，經檢察官變更起訴事實
       ，認被告涉犯有刑法第284 條第1 項前段之過失傷害罪
       嫌。而依刑法第287 條前段之規定，該罪須告訴乃論。
       茲告訴人周文福於本院審理時以言詞撤回告訴，有94年7
       月13日審判筆錄在卷可憑（參見本院審理卷第49頁），
       參諸上開法條規定，自應諭知被告被訴過失傷害部分為
       不受理之判決。
據上論斷，依刑事訴訟法第301 條第1 項、第303 條第3 款，判
決如主文。
本案經檢察官李廷輝到庭執行職務。
中      華      民      國    94   年   7   月   27   日
                  鳳山刑事第二庭   審判長法  官 廖建瑜
                                         法  官 唐中興
                                         法  官 胡宜如
以上正本證明與原本無異。
如不服本判決，應於收受送達後10日內向本院提出上訴書狀。
　　　　　　　　　　　　　　　　　　　   書記官 張家榮
中　　華　　民　　國　　94　　年　　8 　　月　　1 　　日
